【裁判字號】    98,上訴,1695
【裁判日期】    980702
【裁判案由】    公共危險等
【裁判全文】
臺灣高等法院刑事判決                98年度上訴字第1695號
    上  訴  人
    即  被  告  乙○○
    輔  佐  人  甲○○
上列上訴人因公共危險等案件，不服臺灣板橋地方法院97年度訴
字第5482號，中華民國98年3 月13日第一審判決（起訴案號：臺
灣板橋地方法院檢察署97年度偵字第32409 號），提起上訴，本
院判決如下：
    主  文
上訴駁回。
    事  實
一、乙○○於民國97年10月16日下午某時至設於臺北縣土城市○○路6 號，丁○○所經營之「鴻聲歌唱坊」（下稱鴻聲歌唱
    坊）內飲酒唱歌，期間因認在店內借款未果而心生不滿，於
    翌日（17日）上午2 時許離去時，竟基於放火燒燬他人住宅
    以外之物故意，於同日上午2 時15分許（起訴書載26分許，
    惟此係監視錄影帶上所標示之時間，與臺北縣政府消防局火
    災出動觀察紀錄所載之時間差11分鐘），在上揭鴻聲歌唱坊
    外之騎樓下，以打火機點燃丁○○所有放置於車號 GHE-323
    號輕型機車踏板上之安全帽扣環，導致火勢迅速延燒，而燒
    燬丁○○所有之上揭機車，火勢同時波及停置該機車旁丙○○（起訴書誤載為邱育蓁）所有車號GAG-143 號重型機車，
    使該車車側熔解（含前擋泥板、椅墊及引擎外殼）後，並致
    生公共危險，嗣經路人發現報請臺北縣政府消防局，派出清
    水分隊於同日上午2 時36分撲滅火勢，並經調閱上揭地點之
    監視器錄影畫面，查知上情，並扣得乙○○所有供放火所用
    之打火機1只。
二、案經丁○○、丙○○訴由臺北縣政府警察局土城分局移送臺
    灣板橋地方法院檢察署檢察官偵查起訴。
    理  由
壹、證據能力部分：
一、按被告以外之人於審判外之言詞或書面陳述，除法律有規定
    者外，不得作為證據；又被告以外之人於審判外之陳述，雖
    不符合同法第159條之1至第159條之4之規定，但經當事人於
    審判程序同意作為證據，法院審酌該言詞陳述或書面陳述作
    成時之情況，認為適當者，亦得為證據。當事人、代理人或
    辯護人於法院調查證據時，知有第159條第1項不得為證據之
    情形，而未於言詞辯論終結前聲明異議者，視為有前項之同
    意，刑事訴訟法第159條第1項及第159條之5分別定有明文。
    查本判決下列所引用之各該被告以外之人於審判外之陳述（
    包含書面陳述），雖屬傳聞證據，除下列爭執之部分，經本
    院審酌如下外，其餘部分當事人於本院審理中均未表示不同
    意作為證據方法，且迄至言詞辯論終結前亦未再聲明異議，
    本院審酌上開證據資料製作時之情況，尚無違法不當及證明
    力明顯過低之瑕疵，亦認為以之作為證據應屬適當，故揆諸
    上開規定，爰逕依刑事訴訟法第159條之5規定，認下列證據
    資料均有證據能力。
二、查卷附之臺北縣政府消防局火災原因調查報告書（含火災現
    場勘驗紀錄及原因研判1件、火災現場勘查人員簽到表2紙、
    火災出動觀察紀錄1件、火災現場平面及物品配置圖1件、起
    火場所物品配置暨相片拍攝位置圖1 件、現場相片12張），
    係由臺北縣政府消防局依消防法第26條第1 項之規定，調查
    、鑑定火災原因後，執行火災鑑定公務所出具之書面鑑定報
    告，依刑事訴訟法第159條第1項之立法理由及同法第206 條
    第1 項之規定，自有證據能力而得為證據，核先敘明。末查
    ，現場監視錄影光碟業經原審於審判期日當庭勘驗，並無人
    為剪接、跳接等外力偽造之情形，當庭播放之情形正常，是
    該等錄影光碟片亦有證據能力。
貳、實體部分：
一、訊據被告乙○○坦承在起訴書所載之時間，有於鴻聲歌唱坊
    外之騎樓下，以打火機試點丁○○所有放置於車號 GHE-323
    號輕型機車踏板上之安全帽扣環等行為，惟矢口否認涉有上
    揭放火之犯行，辯稱：伊點安全帽之扣環，但未點燃，應係
    有人在其離開機車後點火引燃機車，丁○○說火是被告放的
    ，主要是為錢，他是要害我的，且打火機是案發後在家裡拿
    的云云。經查：
  (一)被告於警詢中供承：「該案是我放火的。」、「我當時是用
    我自有之打火機，點燃重機GHE-323 號車腳踏墊上安全帽之
    尼龍扣環引火。當時旁邊另有一部重機GAG-143 號也被火燒
    毀。」等語（見偵卷第4 頁），之後在偵查中及原審訊問時
    對其以打火機點上揭機車之安全帽扣環等事實均不否認，是
    被告確有於事實欄所載之時、地，以其打火機點置於GHE-32
    3號車腳踏墊上安全帽之扣環之事實堪可認定。
  (二)現場監視錄影光碟經臺北縣政府消防局鑑識人員分析結果：
    「發現於97年10月17日上午2 時19分26秒有一可疑人員出沒
    （如照片編號13至15），並於2 時19分36秒離去（如照片編
    號16），該可疑人員於2時24分58秒第2次出沒現場（如照片
    編號17、18），並於2 時25分許將其右手伸入右邊褲袋，伸
    出手後彎腰於起火機車附近（如照片編號19至21），至2時2
    6 分24秒起冒出火光（如照片編號26、27），清水派出所消
    防隊於2 時34分抵達現場搶救（監視器紀錄設定時間，與報
    案時間誤差11分鐘。）」，原審勘驗結果為：「97年10月17
    日上午2 時24分53秒許至25分12秒許：畫面左邊出現一位衣
    著短袖長褲之男子，其從畫面中間之騎樓條柱中間穿過，走
    至畫面右下方之機車右側旁，以右手抓住車把，左手貼抓車
    身，似要搬動機車，但挪動一下即放棄，旋從機車後方走過
    而出監視鏡頭右下方畫面。」、「同日上午2 時26分22秒許
    至26分35秒許：該男子又從畫面右下方出現，邊往左側人行
    道走邊往右側方向看，且越走越快，腳步倉促（同時，畫面
    右下方本來機車陰暗處開始有閃爍亮光照耀），一度走出畫
    面左側外，又回至畫面左方，見其有點小跑步直往前走至馬
    路旁，後右轉走至畫面左上方之騎樓第三根條柱後，監視器
    畫面失去其身影。」、「同日上午2 時26分25秒許之後畫面
    ：右下方機車陰暗處開始有閃爍亮光，且亮度漸增，把剛才
    男子試移動之機車照的發亮，並有煙霧產生，約至28分許，
    該機車被一層煙霧漸籠罩其中，車身亦不斷發光發亮，至29
    分許，該機車形影已逐漸模糊，上開車身反光處仍不斷發亮
    ，且亮度更增，至30分15秒後，該機車大部分遭亮光吞食，
    終至畫面右下方已呈純然之白色亮光（按此應為黑白色彩監
    視畫面下熊熊火光之呈現），且亮度越增，該白色亮光籠蓋
    部分越廣，已延伸至畫面右側中間處。」等內容。綜上勘驗
    錄影光碟結果，本案發生時，即約97年10月17日上午2 時24
    分許至26分許間（此為光碟所載時間，實際時間，應扣除11
    分鐘），確有一男子，在起火點之機車位置之騎樓條柱間走
    動，並靠近機車，且有搬動機車、伸手彎腰等相關動作，而
    機車陰暗處開始有閃爍亮光照耀時，該男子有快速離開之情
    形。
  (三)依上揭火災原因調查報告書中所附火災現場勘查紀錄及原因
    研判：「起火處所研判：．．2.．．；車號GHE-323 機車受
    燒情形以其踏板處受熱燒熔最為嚴重，其餘處所受燒燬損情
    形均較該處輕微。3.．。故本案起火處所為該址停放車號GH
    E-323機車踏板處附近。」、「五、結論： 1.本案起火處所
    ：該址停放車號GHE-323 機車踏板處附近；2.起火原因：以
    人為縱火引燃之可能性最高。」等內容；而車號GHE-323 號
    機車遭引火，導致火勢迅速延燒，除燒燬上揭機車外，火勢
    同時波及停置該機車旁丙○○所有車號GAG-143 號重型機車
    ，使該車車側熔解（含前擋泥板、椅墊及引擎外殼）等事實
    ，業經證人丙○○於警詢中、證人丁○○於原審審判中證述
    明確，並有卷附臺北縣政府消防局97年10月23日北消調字第
    0970035448號函及所附火災原因調查報告書（含火災現場勘
    驗紀錄及原因研判1件、火災現場勘查人員簽到表2紙、火災
    出動觀察紀錄1件、火災現場平面及物品配置圖1件、起火場
    所物品配置暨相片拍攝位置圖1件、現場相片12張）可稽。
  (四)被告供承上揭現場監視錄影光碟勘驗畫面出現之男子即為其
    本人。又於警詢中供承如何點火引燃置於機車腳踏板處安全
    帽等語，核與上揭火災原因調查報告書所載之火災原因、起
    火點之判斷內容相符，且依原審勘驗結果，被告離開放火現
    場同時，機車處即已經產生「閃爍亮光」照耀，隨即該閃爍
    亮光亮度漸增，將機車照的發亮，並有煙霧產生，約2 分鐘
    內該機車被一層煙霧漸籠罩其中，車身亦不斷發光發亮等情
    ，是知，被告此一放火之舉動，已經引燃安全帽及機車，被
    告雖辯稱，伊之點火未引燃，丁○○是誣陷，打火機是在家
    裡拿的云云，及輔佐人為被告辯稱：應重新播放監視錄影帶
    ，伊的小孩離開時並沒有起火，而是伊的小孩看到起火才又
    進去的云云，應無可取，再以原審勘驗上揭光碟片在引燃機
    車前後，並無第三人在該機車前後進出之畫面，且參以上揭
    有關機車處產生亮光後，該放火之男子隨即逃離現場之勘驗
    結果，應可排除係被告離去後，由第三人所引燃，被告及輔
    佐人上揭辯詞，應係臨訟杜撰之詞，並無可採。本件事證明
    確，犯行堪可認定，應依法論科。
二、按刑法第175 條所稱「燒燬」係指因火力燃燒，致其物已喪
    失其原有效用而言。本件車號GHE-323 號之機車、車號GAG-
    143 號機車車側熔解（含前擋泥板、椅墊及引擎外殼），均
    已喪失其原有之效用，應認已發生「燒燬」既遂之結果。復
    按刑法第175條第1項放火燒燬住宅等以外他人所有之物罪，
    其直接被害法益，為一般社會之公共安全，雖同時侵害私人
    之財產法益，但仍以保護社會公安法益為重，況放火行為原
    含有毀損性質，故一個放火燒燬住宅以外他人所有之物行為
    ，不另成立刑法第354 條毀損罪。另按被告放火燒燬前揭機
    車之地點，係大樓下之騎樓，其上有公寓及併排房屋，並停
    放機車，該處人口稠密，稍有不慎即有延燒之可能，是被告
    燒燬上揭機車，顯已致生公共危險，核被告所為，係犯刑法
    第175條第1 項放火燒燬前2條以外之他人所有物罪。起訴書
    贅論，被告亦涉犯有刑法第354 條之毀損罪嫌云云，尚有未
    合。
三、原審因認被告罪證明確，引用刑法第175條第1項、第38條第
    1項第2款之規定。並審酌被告前無犯罪紀錄，有本院被告前
    案紀錄表1 份在卷可考，素行尚稱良好，僅因心中不滿，竟
    為放火之行為，惟未釀成嚴重災害，然其行為已具有高度危
    險性，且被告具有一般人之認知，受有良好教育，當知火災
    對公共安全之危害，被告於犯罪後，又未與告訴人達成和解
    ，賠償損害等一切情狀，判處如主文所示之刑，以資懲儆。
    末查，扣案之打火機1 只，係被告所有，供其放火犯罪所用
    之物，業據被告於原審審判中供承在卷，應依刑法第38條第
    1項第2款之規定，宣告沒收之。核其認事用法尚無不合，量
    刑亦稱妥適，上訴人即被告上訴意旨仍執前詞否認犯罪，指
    摘原判決不當，請求撤銷改判，並無理由，上訴應予駁回。
據上論斷，應依刑事訴訟法第368條，判決如主文。
本案經檢察官邱美育到庭執行職務。
中    華    民    國    98    年    7     月    2     日
            刑事第四庭    審判長法  官  陳筱珮
                                法  官  鄭水銓
                                法  官  周煙平
以上正本證明與原本無異。
如不服本判決，應於收受送達後10日內向本院提出上訴書狀，其
未敘述上訴之理由者並得於提起上訴後10日內向本院補提理由書
（均須按他造當事人之人數附繕本）「切勿逕送上級法院」。
                                書記官  陳秋雄
中    華    民    國    98    年    7     月    3     日


司法院資訊處製作；財團法人民間司法改革基金會備份。
